臺灣新竹地方法院民事簡易判決
111年度竹北簡字第227號
原      告  陳屏好  
被      告  陳聖文  
            謝明儒  

            黃嘉程  

            徐萱涵  

上列當事人間請求損害賠償事件，經原告提起刑事附帶民事訴訟
，由本院刑事庭裁定移送前來(110年度附民字第531號)，本院於
民國111年7月8日言詞辯論終結，判決如下：
    主      文
被告陳聖文、謝明儒、黃嘉程應連帶給付原告新臺幣壹拾貳萬零
壹拾肆元。
原告其餘之訴駁回。
訴訟費用由被告陳聖文、謝明儒、黃嘉程連帶負擔五分之四，餘
由原告負擔。
本判決第一項得假執行。
    事實及理由
壹、程序方面：
一、按訴狀送達後，原告不得將原訴變更或追加他訴，但擴張或
    減縮應受判決事項之聲明者，不在此限，民事訴訟法第255
    條第1項第3款定有明文。本件原告起訴時原聲明係請求：被
    告應給付原告新臺幣(下同)15萬元。嗣於訴訟進行中，原告
    變更聲明為：被告4人應連帶給付原告15萬元(見本院簡字卷
    第34頁)，核屬擴張應受判決事項之聲明，揆諸上開法律規
    定，自應准許。
二、本件被告陳聖文經合法通知，未於言詞辯論期日到場，核無
    民事訴訟法第386條各款所列情形，爰依原告之聲請，由其
    一造辯論而為判決。
貳、實體方面：
一、原告主張：被告4人共同意圖為自己不法之所有，基於3人以
    上共同詐欺取財及隱匿掩飾詐欺所得去向之犯意聯絡，於民
    國108年12月間某日，加入微信名稱「班」、「黃先生」等
    成年人所組成3人以上以實施詐術為手段，具有持續性及牟
    利性之結構性詐欺集團犯罪組織，先由上開詐騙集團成員於
    109年1月7日晚間9時21分許，撥打電話予原告，佯稱網路購
    物設定錯誤，需解除分期付款設定，致原告陷於錯誤，依其
    指示分別於109年1月7日晚間10時31分、33分許，分別匯款2
    9,999元(另衍生手續費15元)、23,023元至訴外人張梅芳申
    設之合作金庫帳號000-0000000000000號帳戶，於109年1月7
    日晚間10時39分匯款29,985元(另衍生手續費15元)至訴外人
    蔡宜泰申設之日盛銀行000-00000000000000號帳戶，於109
    年1月7日晚間10時51分、10時55分，分別匯款3萬元、6,977
    元至訴外人蔡宜泰申設之中國信託000-000000000000號帳戶
    ，再由「班」以微信群組名稱「信用合作社」作為該詐騙集
    團之聯絡工具，指示被告陳聖文(車手頭)測試人頭帳戶金融
    卡後交付被告謝明儒(車手)、黃嘉程(車手)，復由被告黃嘉
    程、謝明儒持人頭帳戶金融卡提領原告遭詐騙之款項後上繳
    被告陳聖文，以此方式製造金流之斷點，致無法追查前揭犯
    罪所得去向，而掩飾或隱匿詐欺犯罪所得，被告謝明儒、黃
    嘉程並因此分別獲取提領詐騙所得款項0.6%、2%之報酬，原
    告則受有前揭損害。為此，爰依侵權行為法律關係提起本件
    訴訟，請求被告4人連帶賠償原告15萬元等語。並聲明：被
    告4人應連帶給付原告15萬元。
二、被告部分：
㈠、被告黃嘉程：伊確實於109年1月7日晚間10時30分提款，且對
    於刑事判決認定之事實及提領款項之部分，均沒有意見，同
    意連帶賠償原告之損害。
㈡、被告謝明儒：被告黃嘉程將提領得來之款項交予伊後，伊於1
    0分鐘內再將全數款項交給被告陳聖文，希望平均賠償原告
    所受之損害。
㈢、被告徐萱涵：伊未參與本案提款或後續將款項收回之過程，
    請求駁回原告之訴。
㈣、被告陳聖文經合法通知，未於言詞辯論期日到場，亦未提出
    書狀作何聲明或陳述。
三、得心證之理由：
㈠、原告主張其於上述時間遭詐騙集團成員施以詐術，致陷於錯
    誤，而依詐騙集團成員指示匯款至指定之帳戶，該等款項旋
    即遭提領一空之事實，業據原告於刑事案件警詢時證述明確
    ，並有原告提出之自動櫃員機交易明細表5紙為證(見本院簡
    字卷第41頁至第49頁)，復有本院110年度金訴字第294號刑
    事判決附卷可稽(見本院司簡調卷第6頁至第15頁)，亦經本
    院依職權調閱上開刑事案件偵、審電子案卷核閱無訛。而被
    告黃嘉程於本院審理時表示：承認刑事判決認定於109年1月
    7日晚間10時30分許將原告匯入指定帳戶之款項提款出來之
    事實。被告謝明儒亦表示：被告黃嘉程提領(錢)之後是交給
    我，我在10分鐘之內就交給被告陳聖文，沒有留下錢或是交
    給其他人等語(見本院簡字卷第34頁至第36頁)。被告陳聖文
    則經合法通知，未於言詞辯論期日到場，亦未提出書狀作何
    有利於己之聲明或陳述，以供本院審酌，是本院依調查證據
    之結果及斟酌全辯論意旨，堪信原告主張其遭詐騙集團成員
    施以詐術詐騙後，依指示匯款至指定帳戶之金錢，乃係由被
    告黃嘉程負責提領後交由被告謝明儒，被告謝明儒再全數轉
    交被告陳聖文，應予認定。
㈡、按因故意或過失，不法侵害他人之權利者，負損害賠償責任
    ；故意以背於善良風俗之方法，加損害於他人者亦同。數人
    共同不法侵害他人之權利者，連帶負損害賠償責任；不能知
    其中孰為加害人者，亦同；造意人及幫助人，視為共同行為
    人，民法第184條第1項及第185條分別定有明文。又所謂共
    同侵權行為，係指數人共同不法對於同一之損害，與以條件
    或原因之行為。加害人於共同侵害權利之目的範圍內，各自
    分擔實行行為之一部，而互相利用他人之行為，以達其目的
    者，仍不失為共同侵權行為人，而應對於全部所發生之結果
    ，連帶負損害賠償責任（最高法院78年物台上字第2479號號
    裁判要旨參照）。再按侵權行為乃對於被害人所受之損害，
    由加害人予以填補，俾回復其原有財產狀態之制度（最高法
    86年度台上字第1705號判決意旨參照）。查原告因遭詐騙集
    團成員施以詐術而交付之款項為119,984元(計算式：29,999
    ＋23,023＋29,985＋30,000＋6,977＝119,984)，並因此支出跨行
    手續費30元(計算式：15＋15＝30元)，有自動櫃員機交易明細
    表5紙在卷可參(見本院簡字卷第50頁至第51頁)，是認原告
    合計共受有120,014元(計算式：119,984＋30＝120,014)之損
    害。又查，原告上開遭詐騙之款項，雖係由被告黃嘉程進行
    提款，惟被告黃嘉程旋即轉交予被告謝明儒，被告謝明儒再
    於10分鐘內將上開款項全數轉交予擔任該詐欺集團「車手頭
    」之被告陳聖文，堪認被告黃嘉程、謝明儒、陳聖文於該詐
    欺集團成員共同侵害原告之目的範圍內，各自分擔實行詐欺
    行為之一部，互相利用他人之行為，以達該詐欺集團向原告
    詐騙取得款項之目的，自應就原告遭詐騙之全部金額即120,
    014元，與其他共同參與詐騙原告之所屬詐騙集團成員負共
    同侵權行為之連帶賠償責任。
㈢、至原告雖併將徐萱涵列為被告，請求被告徐萱涵應就其所受
    之損害共同負連帶賠償之責，惟原告並未能提出相關事證舉
    證證明被告徐萱涵有實際參與、分擔其他詐欺集團成員對原
    告之詐欺犯行，或與其等有犯意之聯絡，自不得僅以被告徐
    萱涵曾屬同一詐欺集團成員，並曾與被告陳聖文共同為另案
    之詐欺行為，即認被告徐萱涵與原告所受之損害有何相當因
    果關係。故而，原告主張被告徐萱涵應對原告共同負連帶賠
    償責任，並不可採。
㈣、從而，原告依侵權行為損害賠償之法律關係，請求被告陳聖
    文、謝明儒、黃嘉程應連帶給付120,014元部分，為有理由
    ，應予准許；逾此範圍之請求，則無理由，應予駁回。
四、本件係就民事訴訟法第427條第1項規定適用簡易程序所為被
    告部分敗訴之判決，依民事訴訟法第389條第1項第3款規定
    ，應依職權宣告假執行。
五、訴訟費用負擔之依據：民事訴訟法第79條、第85條第2項。
中　　華　　民　　國　　111 　年　　7 　　月　　29　  日
                  竹北簡易庭  法 官  李宇璿
以上正本係照原本作成。
如對本判決上訴，須於判決送達後20日內向本院提出上訴狀。如
委任律師提起上訴者，應一併繳納上訴審裁判費。
中　　華　　民　　國　　111 　年　　8 　　月　　1 　　日
                              書記官  王恬如